臺灣高雄地方法院民事裁定　　　　　　100年度消債抗字第1號
抗　告　人　蕭桂花
相　對　人　豐（台灣）商業銀行股份有限公司
法定代理人　韋力行
上列抗告人因消費者債務清理條例聲請不免責事件，不服本院民
國99年11月30日99年度消債聲字第153 號裁定，提起抗告，本院
裁定如下：
    主  文
抗告駁回。
抗告費用新臺幣壹仟元由抗告人負擔。
   理  由
一、抗告意旨略以：抗告人因先天性左眼失明、右眼目前視網膜
    破裂產生飛蚊症，且先天性腦神機未發育好，反應很慢，信
    用卡剛引進臺灣正流行時，抗告人遭盜刷，卻不敢報警，只
    好按月繳款，後又遭刮刮樂詐騙新臺幣（下同）100 萬，後
    因視力不佳，不得已於民國93年辭去於SOGO百貨公司收銀之
    工作，嗣後因存款用盡，於93年4 月應徵至高佑國際旅行社
    上班，然該旅行社經營不善，轉型賣高佑牛樟芝，故原裁定
    附表編號8 、11至14項所示在高佑國際事業股份有限公司之
    消費，係抗告人母親94年開刀住院及親友受傷住院，委託抗
    告人所購買；另原裁定附表編號9 所示在燦坤3C所消費19,9
    99元，係抗告人姊姊委託購買電腦；原裁定附表編號6 、10
    所示在康儷薇絲國際生活事業股份有限公司所消費之12,500
    元、6,900 元，係購買DHA 眼睛營養品；原裁定附表編號1
    所示94年3 月26日在新光三月股份有限公司之消費2 萬元，
    係因當時被專櫃小姐推銷而刷約7 萬元之產品，而抗告人於
    隔天後悔欲退貨，卻只能退一半，餘38,800元不能退後。後
    因抗告人因視力不佳、反應慢，無法找到工作，始使用銀行
    信用卡、預借現金卡支出生活經費等，是抗告人絕非浪費、
    賭博或其他投機之行為致負債務，爰聲明廢棄原裁定等語。
二、按債務人有下列各款情形之一者，法院應為不免責之裁定，
    但債務人證明經普通債權人全體同意者，不在此限：一於七
    年內曾依破產法或本條例規定受免責；二隱匿、毀損應屬清
    算財團之財產，或為其他不利於債權人之處分；三捏造債務
    或承認不真實之債務；四因浪費、賭博或其他投機行為，致
    財產顯然減少或負擔過重之債務，而生開始清算之原因；五
    於清算聲請前一年內，已有清算之原因，而隱瞞其事實，使
    他人與之為交易致生損害；六明知已有清算原因之事實，非
    基於本人之義務，而以特別利於債權人中之一人或數人為目
    的，提供擔保或消滅債務；七隱匿、毀棄、偽造或變造帳簿
    或其他會計文件之全部或一部，致其財產之狀況不真確；八
    故意於財產及收入狀況說明書為不實之記載，或有其他故意
    違反本條例所定義務之行為，消費者債務清理條例第134 條
    定有明文。
三、經查：
  (一)抗告人依消費者債務清理條例之規定聲請更生，前經本院於
    97年12月19日以97年度消債更字第1641號民事裁定准予進行
    更生程序，嗣後因相對人所提更生方案未經債權人可決，經
    本院以98年度消債清字第203 號民事裁定開始清算程序，然
    因抗告人之清算財團財產不足清償清算程序費用，經本院以
    98年度司執消債清字第168 號民事裁定清算程序終止在案，
    復經原審以99年度消債聲字第153 號民事裁定抗告人不予免
    責等情，業經本院依職權調閱前揭卷宗核閱無誤。
  (二)嗣經原法院函請各債權人就抗告人是否予以免責一節表示意
    見，債權人豐（台灣）商業銀行股份有限公司（下稱豐
    銀行）、合作金庫商業銀行股份有限公司（下稱合庫）、台
    新國際商業銀行股份有限公司（下稱台新銀行）、遠東國際
    商業銀行股份有限公司（下稱遠東銀行）、中國信託商業銀
    行股份有限公司（下稱中國信託銀行）、永豐商業銀行股份
    有限公司（下稱永豐銀行）、臺灣新光商業銀行股份有限公
    司（下稱新光銀行）、匯誠第二資產管理股份有限公司（下
    稱匯誠第二資管公司）等均不同意抗告人免責。
  (三)依上開債權人所檢具抗告人之消費明細資料，抗告人於93年
    1 月間向合作金庫預借現金15,000元、93年7 月間向永豐銀
    行申辦代償13萬6,800 元債務；復佐以抗告人自承其於93年
    辭去於SOGO百貨公司收銀之工作，嗣因存款用盡，93年4 月
    應徵至高佑國際旅行社上班等情，則債務人至遲於93年起，
    即應明知其經濟狀況不佳，收入已有不足清償債務之情。然
    觀諸抗告人信用卡之消費內容，其於93年起之上開資力不佳
    之期間，除原裁定附表所示之消費內容外，尚有多筆高額消
    費紀錄，諸如：1.新光三越百貨股份有限公司：94年3 月28
    日5,200 元；94年7 月7 日2,000 元。2.康儷薇詩生活事業
    股份有限公司（郵購）：93年1 月15日27,600元；93年5 月
    13日14,400元；93年12月30日2,400 元；94年1 月21日4,80
    0 元；94年9 月13日12,500元。3.高佑國際事業股份有限公
    司：93年4 月20日32,800元；93年11月16日1,680 元；93年
    10月12日9,660 元；94年4 月1 日3,360 元；94年9 月14日
    6,900 元；94年12月8 日3,150 元。4.泛博直銷：95年2 月
    17日8,400 元；95年3 月16日7,175 元。5.遠東百貨股份有
    限公司臺南成功分公司：93年10月18日4,280 元。是以，縱
    將原裁定附表所示抗告人之高額消費項目恝置勿論，抗告人
    前開消費行為亦顯然超出一般日常生活所需，且其係在尚未
    完全清償先前所積欠之信用卡債務之情形下，即再度持卡多
    次進行高額消費。準此以言，債務人既明知經濟不佳，入不
    縛出，竟仍未衡量自身之償債能力，卻繼續失控持續使用信
    用卡過度消費，而未撙節開銷，避免不必要之花費以降低負
    債，則其未控制花費致令債務增加難以負擔而終不能清償，
    堪認係因奢侈、浪費之行為而導致負擔過重之債務，是依消
    費者債務清理條例第134 條第4 款之規定，抗告人自不應予
    以免責。
四、綜上所述，抗告人確因有浪費奢侈致負擔過重之債務，而生
    開始清算之原因，依消費者債務清理條例第134 條第4 款之
    規定，應為不免責之裁定。原裁定不予免責，核無違誤，抗
    告意旨指摘原裁定不當，求予廢棄並更為裁定，為無理由，
    應予駁回。
據上論結，本件抗告為無理由，依消費者債務清理條例第11條第
2 項、第15條，民事訴訟法第495 條之1 第1 項、第449 條第1
項、第95條、第78條，裁定如主文。
中    華    民    國   100    年    5     月    20    日
                  民事第五庭
                      審判長  法  官  黃國川
                              法  官  秦慧君
                              法  官  劉定安
正本係照原本作成。
如不服本裁定，除有涉及法律見解具有原則上之重要性者，並應
於送達後10日內向本院提出再抗告狀，並繳納再抗告裁判費新臺
幣1,000 元外，不得再為抗告。
中    華    民    國   100    年    5     月    20    日
                              書記官  林秀敏